【裁判字號】    98,沙簡上,7
【裁判日期】    980303
【裁判案由】    詐欺
【裁判全文】
臺灣臺中地方法院刑事判決             98年度沙簡上字第7號
上  訴  人  臺灣臺中地方法院檢察署檢察官
被      告  戊○○
上列上訴人因被告詐欺案件，不服本院沙鹿簡易庭97年度沙簡字
第773號中華民國97年11月14日第一審刑事簡易判決（聲請簡易
判決處刑案號：97年度偵字第14201號）提起上訴，暨移送併案
審理（併辦案號：97年度偵字第13948、27354號），本院管轄之
第二審合議庭判決如下：
    主    文
原判決撤銷。
戊○○幫助意圖為自己不法之所有，以詐術使人將本人之物交付
，處有期徒刑肆月，如易科罰金，以新臺幣壹仟元折算壹日。
    犯罪事實
一、戊○○可預見金融機構帳戶係個人理財之重要工具，且係個
    人財產、信用之表徵，倘將金融帳戶之提款卡（含密碼）交
    付予他人使用，足供該人向他人詐騙財物，匯入款項使用，
    竟不顧他人可能遭受之危險，而基於幫助詐欺取財之犯意，
    於民國97年4月20日，在臺中市○○路與大雅路口附近，將
    其前向第一商業銀行沙鹿分行申請開設之帳號000000000000
    00號帳戶，及向彰化商業銀行清水分行申請開設之帳號0000
    0000000000號帳戶，及向華南商業銀行鶯歌分行申請開設之
    帳號000000000000號帳戶之提款卡（含密碼），出借予姓名
    年籍不詳自稱「小慧」之網友使用；該網友取得戊○○所提
    供之上開3張銀行帳戶提款卡（含密碼）後，即與其他詐欺
    集團成年成員共同基於意圖為自己不法所有之犯意聯絡，（
    一）於97年4月21日某時許，由其中1名成年成員佯稱係東森
    電視購物台人員撥打電話予丙○○，向丙○○詐稱因東森電
    視購物台之會計人員將購物帳單弄錯，需其配合查詢有無扣
    款云云，致丙○○不疑有他，乃依指示操作自動櫃員機查詢
    ，遂陷於錯誤，於同日20時30分許、20時32分許、20時33分
    許及20時35分許，至華南銀行操作自動櫃員機，分別將新臺
    幣（下同）2萬7千元、2萬9千元、2萬8千元及1萬6千元陸續
    匯款至戊○○所有之上開華南銀行鶯歌分行帳戶內。（二）
    於97年4月22日上午10時許，由其中1名成年成員撥打電話予
    丁○○○，向丁○○○佯稱係其友人「素慧」，因臨時缺錢
    ，需向其借款云云，致丁○○○不疑有他，遂陷於錯誤，於
    同日以葉勁南名義，並以無摺存款方式，存入5萬元至戊○○所有之上開彰化商業銀行清水分行帳戶內。（三）於97年
    4月22日，由其中1名成年成員佯稱係東森電視購物台人員撥
    打電話予甲○○，佯稱因東森電視購物台工作人員之疏失，
    設定為每月分期自動扣款，需其配合操作自動櫃員機以解除
    設定云云，致甲○○不疑有他，乃陷於錯誤，於同日19時56
    分許，至臺北縣淡水鎮○○路84號之第一商業銀行，操作該
    銀行之自動櫃員機而將4萬6千元匯款至戊○○所有之上開第
    一商業銀行沙鹿分行帳戶內。（四）於97年4月22日17時15
    分許，由其中1名成年女性成員以詐騙甲○○之同一方式，
    撥打電話予乙○○，致乙○○亦陷於錯誤，於同日18時35分
    許，至臺北縣淡水鎮○○路84號之第一商業銀行淡水分行，
    操作該銀行之自動櫃員機而將4萬2千元匯款至戊○○所有之
    上開第一商業銀行沙鹿分行帳戶內。嗣丙○○、丁○○○、
    甲○○及乙○○均匯款成功後始察覺被騙，因而分別報警處
    理，為警循線查悉上情。
二、案經臺中縣警察局清水分局報告臺灣臺中地方法院檢察署檢
    察官偵查後聲請簡易判決處刑暨聲請併案審理。
    理    由
一、上揭犯罪事實業據被告戊○○坦承不諱，且經被害人丙○○
    、丁○○○、甲○○及乙○○4人於警詢中指述綦詳，復有
    被害人丙○○提出匯款2萬7千元、2萬9千元、2萬8千元及1
    萬6千元至被告所有上開華南銀行鶯歌分行帳戶內之華南銀
    行自動櫃員機交易明細表影本4張、被害人丁○○○提出以
    葉勁南名義存款5萬元至被告所有上開彰化商業銀行清水分
    行帳戶內之彰化銀行存款憑條影本1張、被害人甲○○及乙○○分別提出匯款4萬6千元、4萬2千元至被告所有上開第一
    商業銀行沙鹿分行帳戶內之第一銀行自動櫃員機交易明細表
    影本各1張、第一商業銀行沙鹿分行97年5月8日一沙鹿字第
    00100號函檢附被告所有上開第一商業銀行沙鹿分行帳戶之
    未登摺帳項明細表、顧客資料查詢單、印鑑卡等資料、彰化
    商業銀行清水分行97年5月19日彰清字第0971146號函檢附被
    告所有上開彰化商業銀行清水分行帳戶之客戶基本資料查詢
    、華南商業銀行鶯歌分行96年5月8日華鶯存字第56號函檢附
    被告所有上開華南商業銀行鶯歌分行帳戶自95年4月27日開
    戶日起至97年4月22日止結清之交易往來明細表及開戶基本
    資料等及該分行97年10月13日華鶯存字第156號函檢送被告
    該帳戶之存款戶約定書、印鑑卡等資料在卷足稽，本案事證
    明確，被告犯行洵堪認定。
二、查該借用被告上開3帳戶提款卡之姓名年籍不詳自稱「小慧
    」之網友與其他詐欺集團成年成員共同基於意圖為自己不法
    之所有，以上開方式為詐術行為，使被害人丙○○、丁○○○、甲○○及乙○○等4人均陷於錯誤，而依其等指示匯款
    ，是其等所為，係犯刑法第339條第1項之詐欺取財罪。被告
    將其上開3銀行帳戶之提款卡（含密碼）交付予該姓名年籍
    不詳自稱「小慧」之網友供詐騙財物使用，顯係基於幫助詐
    欺取財之犯意，且其所為提供前開帳戶提款卡之行為屬刑法
    詐欺取財罪構成要件以外之行為，其既以幫助他人犯罪之意
    思而參與犯罪構成要件以外之行為，核其所為，係犯刑法第
    30 條第1項前段、第339條第1項之幫助詐欺取財罪。又被告
    1次交付上開3銀行帳戶提款卡（含密碼）之行為，同時侵害
    被害人丙○○、丁○○○、甲○○及乙○○4人之財產法益
    ，屬想像競合，應從一重之幫助詐欺取財罪處斷。公訴人雖
    僅就被告提供上開第一商業銀行沙鹿分行帳戶及彰化商業銀
    行清水分行帳戶之提款卡（含密碼）供詐欺集團對被害人丁○○○、甲○○詐欺取財之幫助詐欺取財犯行聲請簡易判決
    處刑，然檢察官就犯罪事實一部起訴者，其效力及於全部，
    本件被害人乙○○因遭詐欺集團詐騙而匯款4萬2千元至被告
    所有上開第一商業銀行沙鹿分行帳戶內之犯罪事實，與檢察
    官聲請簡易判決處刑部分，具有想像競合犯之裁判上一罪關
    係，已如前述，本院自應就屬於裁判上一罪之此部分一併加
    以裁判；另臺灣臺中地方法院檢察署97年度偵字第27354 號
    偵查卷聲請併案審理部分即被告提供上開華南銀行鶯歌分行
    帳戶供詐欺集團對被害人丙○○詐欺取財之幫助詐欺取財犯
    行，與業據聲請簡易判決處刑經本院判決有罪部分，亦具有
    想像競合犯之裁判上一罪關係，為起訴效力所及，本院自得
    併予審理。再被告係以幫助詐欺取財犯罪之意思參與犯罪，
    為詐欺取財之幫助犯，爰依刑法第30條第2項規定，依正犯
    之刑減輕之。原刑事簡易判決以被告犯罪事證明確，予以論
    罪科刑，固非無見，惟原審就本案被告尚有交付其所有上開
    華南銀行鶯歌分行帳戶供詐欺集團對被害人丙○○詐欺取財
    之幫助詐欺取財犯行未及審酌，尚有未洽；上訴人臺灣臺中
    地方法院檢察署檢察官以併案部分（即97年度偵字第27354
    號）與本案犯行，具有想像競合關係之審判不可分原則，屬
    裁判上之一罪，應為起訴效力所及之上訴意旨，實有理由，
    是原審判決既有上開可議之處，自應由本院予以撤銷改判。
    爰審酌被告明知交付上開3帳戶之提款卡（包括密碼）予他
    人使用，將有可能遭人供做詐欺取財之工具，竟仍執意交付
    予姓名年籍不詳自稱「小慧」之網友使用，逕而提供不法份
    子實施本件詐欺犯行，非惟幫助詐騙者遂行詐財目的，同時
    使詐欺者得以隱匿其真實身分，減少遭查獲之風險，愈使其
    肆無忌憚，助長犯罪之猖獗，破壞社會秩序甚鉅，暨本案被
    害人丙○○、丁○○○、甲○○及乙○○等人因遭詐騙而匯
    入款項至被告帳戶之所受損害，及被告犯後坦承犯行，態度
    良好等一切情狀，量處如主文所示之刑，並諭知易科罰金之
    折算標準，以示懲儆。
據上論斷，應依刑事訴訟法第455條之1第3項、第369條第1項前
段、第364條、第299條第1項前段，刑法第339條第1項、第30條
第1項前段、第2項、第55條、第41條第1項前段，刑法施行法第1
條之1第1項、第2項前段，判決如主文。
中    華    民    國    98    年    3     月    3     日
                  刑事第十三庭  審判長  法  官  陳得利
                                        法  官  何世全
                                        法  官  許月馨
上正本證明與原本無異。
不得上訴。
                                        書記官  黃美雲
中    華    民    國    98    年    3     月    3     日
附錄論罪科刑法條
中華民國刑法第339條
意圖為自己或第三人不法之所有，以詐術使人將本人或第三人之
物交付者，處5年以下有期徒刑、拘役或科或併科1千元以下罰金
。
以前項方法得財產上不法之利益或使第三人得之者，亦同。
前二項之未遂犯罰之。


司法院資訊處製作；財團法人民間司法改革基金會備份。
